臺灣高等法院刑事判決　　　　　　　　　九十年度重上更(五)字第二四九號
　　上　訴　人
　　即　被　告　甲○○
　　　　　　　　戊○○
　　共　　　同
　　選任辯護人　蔡行志
　　　　　　　　盧國勳
　　上　訴　人
　　即　被　告　乙○○
右上訴人，因偽造文書等案件，不服台灣台北地方法院八十二年度訴字第一００四號
中華民國八十三年五月六日第一審判決（起訴案號台灣台北地方法院檢察署八十一年
度偵字第二三三二五、二五二八八號）提起上訴，判決後由最高法院判決第五次發回
更審，本院判決如左：
    主      文
原判決關於戊○○、乙○○罪刑暨執行刑部分及甲○○部分均撤銷。
戊○○行使公務員假藉職務上之機會，偽造公文書，足以生損害於公眾及他人，處有
期徒刑壹年陸月，台北市政府警察局中山分局長安東路派出所八十一年七月二十九日
臨檢紀錄表及社會秩序維護法報告單上偽造之方福田、陳明賢署押均沒收。又共同公
務員假藉職務上之方法，毀棄公務員職務上掌管之物品，處有期徒刑柒月。應執行有
期徒刑壹年拾月，台北市政府警察局中山分局長安東路派出所八十一年七月二十九日
臨檢紀錄表及社會秩序維護法報告單上偽造之方福田、陳明賢署押均沒收。
乙○○共同行使公務員明知為不實之事項，而登載於職務上所掌之公文書，足以生損
害於公眾及他人，處有期徒刑壹年。又共同公務員假藉職務上之方法，毀棄公務員職
務上掌管之物品，處有期徒刑柒月。應執行有期徒刑壹年伍月。
甲○○共同公務員假藉職務上之方法，毀棄公務員職務上掌管之物品，處有期徒刑捌
月。
    事      實
一、甲○○係台北市政府警察局中山分局長安東路派出所巡佐，戊○○、乙○○為同
    所警員，均為依據法令從事公務之人員。該轄區內之視聽理容理髮業者丁○○（
    業經台灣台北地方法院於八十二年十一月五日以八十二年度訴字第一００四號判
    處有期徒刑捌月，併科罰金伍仟元確定在案）在台北市○○○路○段一六二號及
    復興南路一段二八一號，分別開設美豪視聽理容理髮院（下簡稱美豪理容院）與
    星豪視聽理容理髮院（下簡稱星豪理容院），以從事猥褻按摩為常業。民國八十
    一年七月間，台北市政府警察局厲行取締色情行業，丁○○接獲該派出所不詳姓
    名員警要求，必須接受取締色情，以便派出所得以交差，嗣戊○○、乙○○於該
    月二十九日下午二時，前往美豪理容院，臨檢取締色情未獲，經該店聯絡丁○○
    到處理，丁○○因之前已將掃黃期間，必須接受警方取締，以便各方得以交差
    ，告知該店女服務生朱金蓮（已更名為朱品蓉），請求朱女同意配合，斯時，丁○○指示亦接獲通知趕到之星豪店經理辛○○（此人已經判處有期徒刑六月確定
    ）頂替為美豪店負責人，並於徵得適來該店覓職之前經理游明賢同意後，由游明
    賢偽為客人，朱金蓮則偽為正在替游明賢猥褻按摩之人，接受取締，戊○○、乙○○均明知上情不實，竟隱瞞其事，除要另一到場之警員王俊傑擔任警戒外，戊○○並電請派出所派員前往支援，旋由警員張建明帶同周賢亮、黃文章、李旺樹
    前來，其間戊○○、乙○○、丁○○、辛○○、游明賢及朱金蓮即基於犯意聯絡
    ，推由戊○○同時在其職務上所掌之公文書即臨檢紀錄表、社會秩序維護法案件
    報告單上，分別偽填辛○○為該店負責人，游明賢為客人，朱金蓮為替游明賢猥
    褻按摩之女服務生等之不實登載，並製作辛○○為負責人之不實筆錄，乙○○則
    負責製作游明賢為男客之不實筆錄，其等復利用不知情之黃文章製作朱金蓮之不
    實筆錄，及利用不知情之張建明在職務上所掌之刑事案件報告單上為不實登載，
    偽填辛○○為該店負責人，游明賢為客人，朱金蓮為替游明賢猥褻按摩之女服務
    生，其餘不知情之周賢亮、李旺樹則在外警戒巡視。戊○○復單獨起意，自作主
    張，另於臨檢紀錄表及社會秩序維護法案件報告單上，接續偽簽未至現取締且
    不知情之上開派出所副主管方福田、勤區警員陳明賢之姓名，其中臨檢紀錄表之
    簽名，係表示在場之簽證，而社會秩序維護法案件報告單之簽名係共同製作報告
    人之署押，而後向上級陳報、行使，均足以生損害於偵查機關對於案件偵查之正
    確性及方福田、陳明賢。游明賢、朱金蓮並在場以猥褻按摩男女身分，接受臨檢
    訊問。嗣並經上開警察分局將該臨檢紀表表及筆錄一併移送台灣台北地方法院檢
    察署檢察官偵查。
二、甲○○於八十一年九月廿三日晚十時四十分許，接獲上開警察分局勤務中心通報
    轄內美豪理容院從事色情不法，要求前往取締，即帶同戊○○、乙○○一同前往
    該理容院查緝，迨至現場後，在密室內當場查獲周俊馨與十九號小姐林張麗卿，
    及不詳姓名年籍之日本人成年男子與廿六號小姐（成年人、姓名不詳）分別進行
    猥褻及姦淫行為，甲○○並查扣該日本人與廿六號小姐姦淫時脫卸之褲襪、衛生
    紙、白色小毛巾及保險套（內有男性精液），復查獲現場經理己○○、另一經理
    庚○○及會計郭雪吟（已經原審判處有期徒刑二月，緩刑二年確定）。甲○○即
    命戊○○、乙○○以電話回報分局勤務中心，經理庚○○則伺機在店內通知實際
    負責人丁○○到場。丁○○隨即偕同其任職於同局松山分局為刑事組警佐偵查員
    之友人唐斯訓（業經處分不起訴）趕赴美豪理容院，由唐斯訓出面向在場之甲○○關說不要取締，甲○○未予同意，然仍應丁○○之要求，改由庚○○頂替丁○○為負責人，現場並只取締林張麗卿及周俊馨二人交差，嗣因林張麗卿表示不願
    單獨受罰，與甲○○發生爭執，甲○○見無法在場完成頂替及縱放人犯事宜，即
    通知不知情之派出所警員楊志源、陳義勇（均經不起訴處分確定在案）駕駛中型
    警備車，於翌（二十四）日凌晨零時許，將違反社會秩序維護法之行為人周俊馨
    、林張麗卿、日本人及廿六號小姐帶回長安東路派出所處理，同時將在場之經理
    庚○○、己○○及會計郭雪吟共七人，一併依現行犯逮捕到所，而未依規定在現
    場製作臨檢紀錄表。迨至派出所後，丁○○隨後趕至與甲○○商談，並連絡其員
    工辛○○、郭海定至派出所，旋丁○○即在甲○○、戊○○、乙○○同意下，與
    辛○○在長安東路派出所內員警辦公室，虛偽製作美豪理容院已由辛○○以新台
    幣（下同）五十萬元讓渡予庚○○（已改名簡得旺）之讓渡書乙份，甲○○等三
    人亦任由依法逮捕之庚○○簽名、蓋指印於該讓渡書上，並連同美豪理容院之租
    賃契約交付甲○○，由庚○○頂替丁○○為美豪理容院負責人。其間，甲○○、
    戊○○、乙○○均明知庚○○並非美豪理容院負責人，竟與丁○○、辛○○、庚○○、林張麗卿基於犯意聯絡（庚○○部分未據起訴），由甲○○在長安東路派
    出所內，於其職務上所掌之公文書即臨檢紀錄表及刑事案件報告單上，偽填庚○○為負責人，同時將依法查扣之褲襪、衛生紙、白色小毛巾、保險套等證物丟棄
    ，再於臨檢紀錄表上查扣物品欄內為未扣到證物之不實登載，乙○○則負責製作
    林張麗卿指稱庚○○為負責人之不實筆錄，戊○○製作周俊馨指稱庚○○為負責
    人之不實筆錄，彼等復利用不知情之警員楊志源製作庚○○自承為負責人之不實
    筆錄。嗣甲○○、戊○○、乙○○三人即於同日凌晨二時三十分許，將依法逮捕
    之己○○、郭雪吟二名人犯縱放，且對於上開日本人及二十六號小姐未依社會秩
    序維護法予以處罰或製作筆錄，任令該二人自由離去，藉以隱匿關係丁○○、己○○、庚○○、郭雪吟為刑事被告案件之人證，而僅將林張麗卿、周俊馨移送台
    北市政府警察局依社會秩序維護法處罰，另庚○○則移台北市政府警察局以妨害
    風化罪嫌移送台灣台北地方法院檢察署檢察官偵查，俾隱匿丁○○之犯行，並藉
    以行使上開不實之公文書，足以生損害於偵查機關對於案件偵查之正確性。
三、案經台北市政府警察局中山分局移送台灣台北地方法院檢察署檢察官偵查起訴。
    理      由
一、訊據上訴人即被告戊○○、乙○○、甲○○對於其等在右揭時間前往美豪理容院
    臨檢之事均坦認不虛，但均矢口否認犯罪，被告戊○○辯稱：伊於八十一年七月
    二十九日與乙○○、王俊傑喬裝客人前往美豪理容院查緝，當場確實有查獲游明
    賢與朱金蓮從事按摩交易，故打電話回派出所請求派人支援，臨檢紀錄表係伊依
    當時情況所製作，並無為配合警方績效而佯裝交差情事。至副主管方福田及管區
    陳明賢雖未到現場，然依警局向來慣例，唯恐管區警員及派出所主管遭處分，故
    在製作臨檢紀錄表時，均會將未到場之管區警員及派出所主管加入並代簽其姓名
    ，且事實上，本件相關之人經帶回派出所時，陳明賢亦在場，且知其事，而方福
    田則負責督勤，自不能認伊故意為不實之登載。又伊等於八十一年七月二十九日
    臨檢美豪理容院，辛○○於查獲當時即於理容院辦公室抽屜取出讓渡書，主動表
    明自己為理容院之負責人，游明賢亦證稱辛○○為負責人，伊乃以辛○○為負責
    人帶回派出所處理，根本不知該讓渡書為偽造，自無偽造文書之主觀犯意及客觀
    行為。關於同年九月二十三日臨檢美豪理容院部分，伊前往取締時，並不知實際
    負責人為何人，雖唐斯訓、丁○○先後有到場，但伊與其等互不相識，亦不知庚○○係頂替丁○○為負責人，嗣因林張麗卿在現場不服取締，故未當場製作臨檢
    紀錄表，甲○○乃指示改在派出所製作，伊製作之筆錄並無不實。況是次係由甲○○指揮臨檢美豪理容院，伊聽從指示，依甲○○製作之臨檢紀錄表所載，製作
    周俊馨之筆錄，當時只見丁○○將讓渡書交給甲○○，並不知辛○○製作不實讓
    渡書及庚○○頂替負責人之事，自無偽造文書可言，另臨檢紀錄表上查扣物品欄
    並非伊所書寫，是否扣到證物，伊亦不知情，自亦無由成立偽造文書罪。有關毛
    巾、衛生紙等物品，並非犯罪之證據，依胡某之指示原不須扣存，亦非伊所棄置
    ，而是否扣留人犯，本非伊職權所能決定，甲○○在決定是否將涉案人等移送或
    飭回之前，絕無可能與伊謀議，更遑論事中如何為行為之分擔，原判決以伊參與
    臨檢並製作筆錄，應負湮滅證據、縱放人犯或使人隱避之共犯罪責，容有誤會。
    縱認伊對於讓渡書之真偽未盡查證之能事，致造成頂替負責人之憾事，又雖對於
    臨檢紀錄表「執行檢查人員」認知之差距，致未依規定填載，容有疏失，要屬應
    否科以行政懲戒處分之問題，尚難逕以刑事責任相繩云云。被告乙○○辯稱：七
    月二十九日之事，伊係事後始到美豪理容院查緝，且與丁○○互不相識，亦未同
    意丁○○以人頭頂替，游明賢之筆錄固係伊所製作，但因伊辦案經驗少，無法辨
 認真偽，實際上未與丁○○等人串通，故意為不實之登載，又伊於九月二十三日
    再至美豪理容院取締色情，亦不知辛○○曾在派出所內與庚○○共同偽填讓渡書
    ，及庚○○頂替負責人情事，另林張麗卿指稱庚○○為負責人之筆錄，亦係伊據
    實製作並非故意登載不實。至於現場查扣之毛巾、褲襪等物，係因甲○○指示毋
    庸查扣，伊始行丟棄，並非故意湮滅證據，而人犯己○○、郭雪吟亦非伊所縱放
    ，自無構成縱放依法逮捕人犯罪之餘地云云。被告甲○○辯稱：伊於八十一年九
    月二十三日接到勤務指揮中心電話後，即率同戊○○、乙○○前往美豪理容院查
    緝，至該理容院後，密門一推即開，當時林張麗卿站在門口，二十六號小姐在裡
    面，日本人在房間內看電視，衣服整齊，地上有毛巾、褲襪等物，惟彼等均否認
    有色情按摩或姦淫行為，伊基於破案技巧，拿取毛巾、褲襪及垃圾桶內之衛生紙
    嚇唬他們，希望他們能承認犯行，實際上在現場並未查獲到保險套。又伊因人手
    不足，乃指示戊○○、乙○○通報勤務中心，因佔線無法接通，且店內現場又吵
    又鬧，伊乃打電話回派出所請求支援，嗣見副主管方福田、警員陳永義、楊志源
    駕駛警備車趕至，伊向副主管方福田報告稱現場未查獲，暗門一推就開，密室燈
    亮著，小姐都在外面，周俊馨及日本人均服裝整齊坐在椅上看電視等語，副主管
    方福田答稱既沒有查獲，就在臨檢表寫一下，並將實情回報勤務中心即可等語，
    但伊因認現象反常，懷疑事先有人通風報信，且在場小姐又不承認有色情行為，
    所以堅持要帶回派出所繼續深入調查，故與副主管方福田發生爭執，伊絕無故為
    輕縱之事。其間，丁○○及唐斯訓雖來現場請託不要再查，伊仍予拒絕，後因現
    場來人越來越多，伊乃指示將認係負責人之庚○○及懷疑之涉有色情按摩、姦淫
    之女服生及客人帶回派出所處理，伊絕未與丁○○協調，而在臨紀錄檢表及刑事
    案件報告單上作假，實係一切依法辦理。其中，郭雪吟經查係在理容院門口賣檳
    榔，綽號叫檳榔嫂，並非該店會計，既未從事色情，亦查無涉及其他不法之事證
    ，予以飭回，自無縱放可言。又庚○○經帶回派出所後，自承係負責人，經伊向
    林張麗卿、周俊馨詳細查證後認為無誤，乃記載庚○○為負責人並移送法辦，伊
    根本不知辛○○於派出所製作內容不實之讓渡書及庚○○頂替負責人之事。至於
    隨案帶回警所之褲襪、衛生紙、白色小毛巾等物，因非犯罪之證據，縱予丟棄，
    應無刑法第一百六十五條及同法第一百三十八條之適用云云。
二、經查：
(一)丁○○確係美豪理容院及星豪理容院之實際負責人，而辛○○、庚○○均為丁○○僱用在現場管理之經理等情，業據原審同案被告丁○○、辛○○、庚○○分別
    供述明確（二三三二五號偵卷一一、一五、七九、八○、一○九、一一○頁、二
    五二八八號偵卷五七、八三、一八八頁、原審卷八六、二○三頁、本院上訴卷四
    三頁反面、本院更(五)卷九十一年四月十九日、六月十四日筆錄），丁○○在本院
    更(五)審中仍證稱確有寫讓渡書，花錢請辛○○當人頭充美豪理容院負責人之事（
    本院更(五)卷九十一年四月十九日筆錄），而辛○○在台北市政府警察局督察室訊
    問時亦供稱：「我自八十年四、五月間起，至星豪理容院擔任外場經理。」「八
    十一年七月二十九日下午二時許，丁○○之兄郭海定到星豪理容院叫我到美豪理
    容院找丁○○，我趕到時，丁○○即要我頂替負責人，以讓派出所交差，隨即在
    櫃台後面偽填讓渡書，並指使游明賢佯稱男客，與二十一號朱金蓮小姐假扮色情
    按摩猥褻。」「該讓渡書﹕，偽填內容是丁○○以新台幣五十萬元頂讓給我，頂
    讓日期約八十一年六月中旬，現場有三、四名穿便衣的長安東路派出所員警，：
    ：：穿便衣的員警等我至書局買回讓渡書，看我與丁○○寫完讓渡書後，再由戊○○做好筆錄．．．」等語（見第二五二八八號偵查卷第八十二頁），證人朱金
    蓮於警訊中亦證稱：「八十一年七月二十九日十四時，中山分局長安東路派出所
    有四名便衣警員到『美豪理容院』的櫃檯要找郭小姐（指丁○○），由美豪經理
    謝先生接待至櫃檯後面辦公室，再電話通知丁○○來。郭某曾於前一天私下要求
    我說，近來是『掃黃期』，按摩理髮廳為主要對象，派出所為有所交差，不得已
    要叫我佯稱色情按摩小姐，叫我至辦公室內給長安派出所的四名便衣之一的警察
    製作筆錄，過了半小時後，曾在美豪當經理的游明賢也進來辦公室製作佯稱男客
    的筆錄，辛○○也在作負責人筆錄，當時辦公室內共計：四名便衣及丁○○、游
    明賢、辛○○與我共八人在這進進出出。所以臨檢記錄表上所製作的都是由丁○○安排的，完全是虛構。」「我能確實指認該四名便衣警察是戊○○、乙○○、
    黃文章及張建明．．．乙○○不停的問戊○○筆錄如何虛構，而．．．丁○○則
    在週邊走來走去。」「因郭小姐待我不薄，在金錢上常讓我周轉．．．不得已才
    如此。」等語（見同前偵卷第一二九頁及反面），可見當次根本未查獲色情，以
    後諸項安排完全是無中生有。又前開派出所副主管方福田及警員陳明賢於八十一
    年七月二十九日當天並未會同被告戊○○、乙○○前往美豪理容院臨檢，亦未授
    權被告戊○○代為在臨檢紀錄表、社會秩序維護法案件報告單上簽名，尤其陳明
    賢當天係休假等情，亦經方福田、陳明賢結證在卷（見第二五二八八號偵查卷第
    一七五頁），即被告戊○○、乙○○亦自承本件係由被告戊○○在臨檢紀錄表、
    社會秩序維護法案件報告單上，分別填載辛○○為該店負責人，游明賢為客人，
    朱金蓮為替游明賢猥褻按摩之女服務生等，並製作辛○○為負責人之筆錄，被告
    乙○○則負責製作游明賢為男客之筆錄，另不知情之黃文章製作朱金蓮之筆錄，
    不知情之張建明在刑事案件報告單上虛偽登載辛○○為該店負責人，游明賢為客
    人，朱金蓮為替游明賢猥褻按摩之女服務生，被告戊○○復於臨檢紀錄表及社會
    秩序維護法案件報告單上，記載未至現場取締且不知情之長安東路派出所副主管
    方福田、勤區警員陳明賢之簽名等語，（見二五二八八號偵查卷一五三、一五四
    、一六二、一六三頁），並有各該警訊筆錄及臨檢紀錄表、社會秩序維護法案件
    報告單在案（警卷三五至四四頁、四六頁）可資勾稽，且警員臨檢時，亦無在臨
    檢紀錄表上登載未到場之主管及管區警員之規定或慣例，有內政部警政署八十三
    年四月六日（八三）警署行字第二六九三九號函在卷（本院上訴卷一六八、一六
    九頁）可憑（此部分詳後述），足見丁○○事前已有以人頭頂替其為負責人及充
    當男客及色情按摩女服務生之準備，嗣並於被告戊○○、乙○○前往美豪理容院
    現場臨檢時，明明未查出色情，卻為能交差，而相互謀議合致，其中，徵得辛○○之同意頂替丁○○為美豪理容院負責人，游明賢、朱金蓮二人亦同意偽充被現
    場查獲之男客及色情按摩女服務生，彼等間即基於此犯意聯絡，由被告戊○○同
    時在其職務上所掌之公文書即臨檢紀錄表、社會秩序維護法案件報告單上，分別
    偽填辛○○為該店負責人，游明賢為客人，朱金蓮為替游明賢猥褻按摩之女服務
    生之不實登載，及製作辛○○為負責人之不實筆錄，另被告乙○○則負責製作游
    明賢為男客之不實筆錄，復於支援之警員張建明帶同周賢亮、黃文章、李旺樹到
    場後，利用不知情之黃文章製作朱金蓮之不實筆錄，利用不知情之張建明在職務
    上所掌之刑事案件報告單上，偽填辛○○為該店負責人，游明賢為客人，朱金蓮
    為替游明賢猥褻按摩之女服務生之不實登載，灼然自明。丁○○、游明賢否認有
    與被告戊○○、乙○○就七月二十九日之事有犯意聯絡、行為分擔，要與其已與
    該二警相互勾結頂替、作假之鐵證與實情不合，自係空言否認之詞，核無足採，
    允予說明。至證人朱金蓮事後於本院前審翻異前供，供稱：伊在查獲當時確有為
    游明賢為色情按摩（見本院上更(一)卷第九十六頁），被告戊○○、乙○○亦指稱
    朱金蓮係受警局督察張德星之脅迫於督察室訊問時始承認稱係受丁○○之指使，
    充當為游明賢為色情按摩之女服務生云云。然查：本件當時在台北市政府警察局
    為朱金蓮製作筆錄者並非督察張德星，而係時任台北市政府警察局大安分局警備
    隊員而臨時奉調支援辦案之警員劉昌祺，且劉昌祺於訊問朱金蓮時，並未對朱金
    蓮為脅迫行為，亦即朱金蓮在台北市政府警察局督察室訊問時之陳述，均係基於
    自由意志所為等情，業據証人即警員劉昌祺於本院前審證稱：「是督察員張德星
    叫我調查的，當時我是大安分局警備隊，借調去幫忙而已。」、「（當時是否告
    訴他（指朱金蓮），另被告（指游明賢）已承認，如果不承認，要將他收押？）
    沒有，我只是借調來幫忙而已，沒有必要如此作。」等語明確（見本院更(三)審卷
    二第六頁），並有朱金蓮在督察室由劉昌祺製作之警訊筆錄乙份在卷（見二五二
    八八號偵查卷一二九、一三○頁）可按，且朱金蓮於本院更三審訊問時亦陳稱：
    「（問：你（指朱金蓮）當天有無作色情按摩？）沒有。」、「（問：當時為何
    承認？）我忘記了。」、「（問：八十一年十一月二十七日的警訊筆錄你所言對
    否？）提示並告以要旨））對的，當時警員說辛○○已經說了。」、「（問：為
    何答應丁○○的要求頂替？）因為郭小姐（指丁○○）對我不錯。」等情（見本
    院更(三)卷一第一五七頁至第一五八頁反面），足徵朱金蓮於督察室訊問時之供述
    係出於任意性，朱金蓮事後翻異，無非迴護被告戊○○、乙○○之詞，不足採信
    ，另被告戊○○、乙○○前開所辯亦係卸責圖免之詞，委不足採。
(二)頂替之辛○○已因上開罪責，經原審於八十一年十二月二十二日，以八十一年度
    訴字第二０七０號判處有期徒刑陸月確定在案，有該判決書可稽（本院更(一)卷一
    四七至一五三頁）。至辛○○雖經認定為美豪理容院之負責人而遭判處罪刑，惟
 此乃被告戊○○、乙○○及共犯丁○○、游明賢、朱金蓮、辛○○等於本案未發
    覺前，依當時現存之證據據以認定而為論罪科刑，與實際情形不符，自無礙於本
    院對於上開事實之審認，亦足認被告戊○○、乙○○及共犯丁○○、游明賢、朱
    金蓮、辛○○等確有以辛○○頂替丁○○而受判決甚明。
(三)被告甲○○、戊○○、乙○○於八十一年九月廿三日晚上十時四十分許，至美豪
    理容院臨檢，入內當場查獲周俊馨、林張麗卿、日本人、廿六號小姐、己○○、
    郭雪吟、庚○○等人，並帶回長安東路派出所處理，現場且查扣得褲襪、白色小
    毛巾、衛生紙、保險套等情，業據證人己○○於偵查中證稱：「甲○○、戊○○
    及乙○○前來取締，．．．甲○○隨即查獲周俊馨、林張麗卿、日本人、廿六號
    小姐正進行猥褻姦淫，並有查到保險套、衛生紙及二十六號小姐褲襪，保險套內
    留有日本人的精液。不久，丁○○及唐斯訓即一同趕到店內，唐斯訓要求甲○○
    不要辦此案，丁○○要十九號林張麗卿小姐單獨承擔，因林張麗卿不肯，甲○○
    乃命令將七人全部帶回派出所。」「應為郭雪吟才是會計，郭錦紂不是會計，．
    ．．捉了又放的會計小姐是郭雪吟，綽號檳榔嫂．．．」等語（見第二三三二五
    號偵查卷第一八九頁至一九０、一二六頁），在本院仍證稱確有查獲色情及關說
    、頂替之事（本院更(五)卷九十一年六月十四日筆錄），且該查扣之褲襪、白色小
    毛巾、衛生紙、保險套等物，經查扣後確連同上開一干人犯一起解送至派出所，
    而放置於被告甲○○辦公桌上，復據證人即警員楊志源（警卷二四頁）、頂罪之
    庚○○（二三三二五號偵查卷一一三頁）、被告戊○○（警卷一八頁、原審卷(二)
    四三九頁）一致供明在卷，然而事後卻未隨案移送檢察官處理等情，亦經證人即
    警員高永限、蘇坤霖於偵查中證述明確等語（見第二五二八八號偵查卷第一四二
    頁至第一四三頁）。另庚○○在偵查（包括警訊）中亦供陳：我們被帶回派出所
    後，丁○○與唐斯訓亦一起到派出所，辛○○亦隨後前來，丁○○要我頂替負責
    人，辛○○即在派出所內當場寫讓渡書，．．．．後來甲○○在派出所內製作臨
    檢表，要我、林張麗卿、周俊馨簽名蓋指印，己○○、二十六號小姐、日本人及
    郭雪吟就被放走．．．（讓渡書及租賃契約書）辛○○拿來的。（警察知道否）
    我們在派出所內寫的，有警察看，甲○○、乙○○、戊○○都坐在那裡，依他的
    角度一定看得到．．．經詳細指認郭雪吟才是會計，郭錦紂不是會計，也就是長
    安東路派出所捉了又放走之會計小姐等語（二三三二五號偵卷一一三、一一四、
    一二四、一三二至一三四頁、二五二八八號卷四十一頁），在審理中仍堅稱不移
    （本院更(五)卷九十一年四月十九日筆錄）。證人辛○○證稱：當時是丁○○通知
    我到派出所，我在派出所內辦公桌上偽填讓渡書，再交給庚○○等情（二五二八
    八號偵卷八三頁），證人林張麗卿亦證稱：「警員查獲我與周俊馨、日本人及二
    十六號小姐，丁○○前來密室要我一人承擔，我不同意，甲○○即命令全部帶回
    派出所」「在派出所時，丁○○及唐斯訓即趕到，郭女並再三要求我承擔，不會
    有事，她會處理，我才答應郭女．．．」等語（二三三二五號偵卷一二三頁），
    證人周俊馨供稱：我到美豪召女按摩十分鐘左右，．．．胡巡佐即在隔壁密室內
    查獲一名男日本客人、一名按摩女郎，而且保險套、褲襪同時被查獲．．．後來
    丁○○與一名男子亦到現場，該名男子與丁○○向胡講情後，胡即說那那一對要
    承擔法辦，而且也要有負責人法辦，隨後該名男子即告訴我說沒關係，辦了以後
    店方會幫我付罰款，並要簡姓當負責人，而丁○○向十九號小姐林張麗卿要求她
    承擔法辦，十九號小姐不肯，．．．後來胡說乾脆全部法辦。（同上偵卷九四至
    九六、一五三至一五五頁）足見被告甲○○、戊○○、乙○○至美豪理容院臨檢
    時，確有查獲丁○○、己○○、庚○○、郭雪吟意圖營利使人為猥褻行為等犯行
    ，同時並有林張麗卿、周俊馨、二十六號小姐、日本人等人證，及扣得保險套、
    衛生紙、褲襪等證物。被告甲○○辯稱該保險套等非證物云云，殊無可採。再被
    告甲○○、戊○○、乙○○於當時係以現行犯逮捕庚○○，亦有乙○○簽署之逮
    捕通知書在卷可稽（二三三二五號偵卷七四頁），此外，尚有各該登載不實之筆
    錄及刑事案件報告單、臨檢紀錄表等在案（二三三二五號偵查卷六六至七三頁）
    可憑，復有社會秩序維護法案件簽辦單、周俊馨、林張麗卿受行政罰鍰之處分書
    等存卷（同上偵卷九九至一○一頁）可參，是以己○○、庚○○、郭雪吟自均係
    犯有刑法第二百三十一條妨害風化案件之現行犯（郭雪吟已經判罪確定，判決書
    附原審卷三五七至三五九頁），証人林張麗卿、二十六號小姐、周俊馨及上開日
    本人則分別係違反社會秩序維護法第八十條第一項第一款、八十三條第三款規定
    之行為人自明。又警員在臨檢時，應將臨檢場所之負責人、涉嫌違法或違規及其
    他關係人之姓名、年籍、住居所填載於臨檢表上，有內政部警政署八十三年三月
    十四日（八三）警署行字第一七六四三號函在卷（原審卷三九七頁）可考，乃被
    告甲○○、戊○○、乙○○於至美豪理容院臨檢時，查獲上開明顯違法、違規事
    實，竟不按規定於現場製作臨檢紀錄表，復未將負責人丁○○姓名、違法之己○○、郭雪吟及違規之日本人、二十六號小姐之姓名、住居所登載於臨檢紀錄表上
    ，顯係受唐斯訓、丁○○關說所致，另嗣後丁○○、辛○○、庚○○於長安派出
    所內共同偽填讓渡書，自係與被告甲○○、戊○○、乙○○三人共謀為之，洵屬
    顯然。尤以庚○○係依現行犯逮捕之人犯，竟能於派出所內，當場在讓渡書上簽
    名、蓋章，顯係其獲被告甲○○、戊○○、乙○○等三人協力使然，被告甲○○
    、戊○○、乙○○在臨檢紀錄表、刑事案件報告單上記載庚○○為負責人，及製
    作庚○○為負責人之筆錄，均屬明知不實登載，並隱匿刑事案件證人二十六號小
    姐、日本人及刑事被告丁○○、己○○、郭雪吟犯行甚明。
(四)被告甲○○、戊○○、乙○○三人於八十一年九月二十三日晚十時四十分許，前
    往美豪理容院臨檢時，現場犯罪違規事實明確，已如前述。且庚○○、丁○○、
    林張麗卿、二十六號小姐、周俊馨、日本人、己○○七人當場即已拒絕承認，豈
    會在長安東路派出所內接受訊問時即坦承犯行，況庚○○等如係自願至派出所，
    被告等又何須請求陳義勇、楊志源警員前來支援，再以警備車將彼等載回派出所
    。再者，證人林張麗卿、周俊馨均一致結稱係遭甲○○、戊○○、乙○○載至警
    局等語（原審卷(二)三八八頁、二三三二五號偵卷一五三頁），足證被告甲○○、
    戊○○、乙○○係以現行犯逮捕庚○○、己○○、郭雪吟三人，至於林張麗卿、
    二十六號小姐、周俊馨、日本人係因違反社會秩序維護法須移送裁罰之人（林張
    麗卿、周俊馨嗣均經大安分局裁罰），是以被告甲○○、戊○○、乙○○等既已
    將己○○、郭雪吟帶返警局，製作警訊筆錄，且明知該二人實屬妨害風化案之共
    同犯罪嫌疑人，又係現行犯，依法必須隨案移送檢察官處理，乃竟於嗣後將己○○、郭雪吟縱放，及將職務上依法查扣掌管之保險套、褲襪、小毛巾、衛生紙等
    犯罪證物滅棄，自已構成縱放人犯、隱匿證人、湮滅證據及毀棄公務員職務掌管
    之物品。至警員陳勇義、黃文章、楊志源、張建明、周賢亮、李旺樹、王俊傑等
    分別於警訊及偵查與本院審理中供稱彼等經通知前往支援，係因被告等授意製作
    筆錄或僅在旁警戒巡視未參與調查，不知案情等語（警卷二一、二五、三一頁、
    二五二八八號偵卷十一、一六二、一六三、一七六至一七八頁、本院更(一)卷九七
    頁），經被告等肯認無訛，自難憑空以彼等在即推定具犯意之聯絡。又本件因
    有頂替情事，是以庚○○於警訊時自承為美豪視聽理容院之負責人，林張麗卿、
    周俊馨於警訊時為相同之陳述，乃事所必然，自不足據為有利於被告甲○○之認
    定，被告甲○○執此置辯，尚無足取。另被告戊○○、乙○○辯稱係聽從甲○○
    命令行事，伊等無權決定，不應令伊等負責云云，惟既有頂替、放水之犯意聯絡
    而分頭行事，自應共同負責，所辯要屬畏罪推諉之詞，核無可採。
(五)再者，唐斯訓固曾至前開現場關說，惟其已否認參與前開犯行，且證人蘇明智供
    稱：丁○○是伊之女友，唐斯訓是伊多年好友，美豪理容院是伊女友（即指丁○○）一人經營，沒有其他股東，八十一年九月二十三日美豪理容院遭警取締，伊
    就打行動電話給唐斯訓，請他幫我去看一下，唐斯訓到美豪理容院看一下說沒有
   關係，就走了，後來伊發覺很多人被帶走，伊又打行動電話給唐斯訓，叫他回來
    ，伊、丁○○與唐斯訓即在長安東路派出所前會合等語（二五二八八號偵卷一八
    七頁）。被告甲○○亦供承：唐斯訓只有在美豪理容院時告訴伊，他是受朋友之
    託來瞭解案情，並表示美豪店曾於八十一年七月被本所（長安東路派出所）取締
    ，該案尚在訴訟中，如果這次再辦會很慘，惟為伊拒絕，此外未為其他關說等語
    ，因唐斯訓前經以行賄罪嫌移送檢察官偵查後，證據不足而獲不起訴處分，有八
    十一年度偵字第二三三二五、二五二八八號不起訴處分書在卷為憑，自難認定唐
    斯訓涉及前開犯罪。惟唐斯訓有前往關說及被告等人因迫於人情壓力，勉予同意
    大事化小之情，仍可認定。至於被告甲○○指稱伊決定放人，非看他人面子，與
    關說無關云云，無非迴護唐斯訓之詞，尚無可信。
(六)關於被告戊○○於本院前審調查時具狀表示八十一年七月二十九日至美豪理容院
    臨檢部分，係伊於偵查中主動向檢察官提出，並經檢察官偵查，應屬自首一節，
    經核閱該八十一年度偵字第二五二八八號卷宗，檢察官係於八十二年一月十八日
    偵訊時，訊問被告戊○○有關八十一年七月二十九日至美豪理容院臨檢之事，然
    而頂替認罪之人頭辛○○早於八十一年十一月二十日在督察室訊問時，即已指陳
    八十一年七月二十九日被告戊○○前往美豪理容院查緝時，即有事實欄一所載之
    犯行（二五二八八號偵卷八二至八三頁反面），顯見督察室當時已著手調查該犯
    罪甚明，其時間較被告戊○○在偵查中之供述為早，縱或被告戊○○在偵查中曾
    向檢察官為前項供述，亦與自首要件有間，難依自首規定減輕其刑，併此說明。
(七)關於警員是否有慣例在臨檢紀錄表、社會秩序維護法案件報告單上填載管區警員
    或主管名字一節，固據證人即警方人員方福田（原審卷二四八頁）、辛春豐（本
    院上訴卷八六頁）、丙○○（本院更(五)卷九十一年六月十四日筆錄）供證確有其
    事，但衡以丙○○證稱：「因為主管及管區警員沒有隨行的話，是會被處分的，
    上頭有規定不可這樣做，但基層警員還是會那樣做。」（同上筆錄）可見此係虛
    偽登載，確屬違規。參以台北市政府警察局九十一年二月二十五日北市警行字第
    ○九一三二一四九一○○號函略謂：「依據內政部警政署八十年九月十二日頒訂
    臨檢勤務手冊規定，員警執行臨檢勤務，應會同營業場所負責人或有關人員執行
    ，由執行檢查人員製作臨檢紀錄表，派出所主管或勤區員警如接獲執行檢查人員
    通知，到場會同處理，無論查獲前或已查獲違法（規）事證，均可列名執行檢查
    人員以示負責，惟並無派出所主管及勤區員警未到場而列名執行檢查人員之傳統
    或慣例。」「社會秩序維護法案件報告單係警察機構查獲違反社會秩序維護法案
    件向上陳報之文書，該報告單必須由單位主管在查獲單位主管欄下核章，始可陳
    報，並非僅限主管有參與查獲始可核章。至於查獲警員簽名，不論現場查獲或後
    續協力調查偵處該案件之員警，均可於查獲員警欄內記載姓名。」有該函一件附
    本院更(五)卷可憑，足見該紀錄表或報告單上所列警方人員之姓名，均應為確實經
    辦其事之人員姓名，再細就紀錄表格式以觀，「執行檢查人員」欄位上方印有「
    簽證」二字，而與「在場人」欄並列，可見具有簽認、證實之意，而報告單上之
    「取締警員」欄，係由取締之警員簽名，以便向上級報告之欄位，具有報告人簽
    立文書之意。本件八十一年七月二十九日之臨檢紀錄表及社會秩序維護法案件報
    告單上均有未實際到場、亦未參與其事之副主管方福田、休假中之管區警員陳明
    賢之姓名，該二人且未授權或同意他人將之如此簽署，有如前述，自屬偽造之署
    押，而就該偽造署押與其他文書內容結合結果以言，即屬偽造公文書，可以認定
    。又被告戊○○之所以如此作為，係因恐該副主管及管區警員漏未到場參與取締
    ，將受上級行政懲處，已經被告戊○○供明，自與其他被告無關，顯係其個人單
    獨起意，自作主張而行事，難認被告乙○○應共同負責。從而，縱然員警有習慣
    列載副主管或管區警員姓名於臨檢紀錄表及社會秩序維護法案件報告單之情形，
    要係他員警應否自負刑責之問題，不能因此解免被告戊○○應負之責。上開方福
    田、辛春豐、丙○○之證詞，尚不能作為有利於被告戊○○之證據方法，被告戊○○既為執法人員，應知利害關係，所辯依習慣行事，無犯罪故意云云，要無可
    採。
(八)至於證人己○○於偵查中證稱：「甲○○、戊○○及乙○○前來取締，戊○○、
    乙○○二人在門外即要我按信號燈通知店內小姐穿好衣服，甲○○隨即查獲周俊
    馨、林張麗卿、日本人、廿六號小姐正進行猥褻姦淫，並有查到保險套、衛生紙
    及二十六號小姐褲襪，保險套內留有日本人的精液。不久，丁○○及唐斯訓即一
    同趕到店內，唐斯訓要求甲○○不要辦此案，丁○○要十九號林張麗卿小姐單獨
    承擔，因林張麗卿不肯，甲○○乃命令將七人全部帶回派出所。」一節（二三三
    二五號偵卷一八九至一九０頁），惟為被告等所否認，且己○○既係擔任經理，
    在現場負責把風，本身亦涉及刑責，是其如接獲被告等通風報信，當會按信號燈
    通知店內小姐或客人逃逸，乃竟佯按信號燈，任令前開理容院遭取締，豈非有悖
    常情。此外，復乏其他證據足資證明被告等涉有前開洩漏國防以外之秘密犯行，
    自不足以認定被告等構成洩密罪責，併此敘明。
(九)綜上所述，被告甲○○、戊○○、乙○○所辯各節，均係事後圖卸之飾詞，委不
    足取，被告等犯行洵堪認定。
三、被告戊○○、乙○○均明知丁○○實係美豪理容院負責人，竟責由戊○○在其職
    務上所掌之公文書臨檢紀錄表、社會秩序維護法案件報告單及辛○○筆錄上，登
    載辛○○為負責人，及被告戊○○且單獨起意，自作主張，虛載方福田、陳明賢
    姓名於臨檢紀錄表及社會秩序維護法案件報告單上，復與有犯意聯絡之丁○○、
    辛○○、朱金蓮、游明賢謀議，由被告戊○○製作辛○○為負責人之不實筆錄，
    被告乙○○負責製作游明賢為男客之不實筆錄，復利用不知情之黃文章製作朱金
    蓮為女服務生正為游明賢按摩之不實筆錄，再利用不知情之張建明在職務上所掌
    之刑事案件報告單上，偽填辛○○為該店負責人，游明賢為客人，朱金蓮為替游
    明賢猥褻按摩之女服務生之不實登載，自足以生損害於偵查機關對於案件偵查之
    正確性及方福田、陳明賢。又被告三人均明知庚○○係頂替丁○○為美豪理容院
    負責人，竟推由被告甲○○在其職務上所掌之公文書即臨檢紀錄表及刑事案件報
    告單上，登載庚○○為負責人，藉以隱匿丁○○犯行，同時在臨檢紀錄表上查扣
    物品欄內為未扣到証物之不實登載，再由被告乙○○負責製作林張麗卿指稱庚○○為負責人之不實筆錄，由被告戊○○製作周俊馨指稱庚○○為負責人之不實筆
    錄，復利用不知情之警員楊志源製作庚○○為美豪理容院負責人之不實筆錄，自
    均足以生損害於偵查犯罪之正確性。核上訴人即被告戊○○、乙○○、甲○○所
    為，均係犯刑法第二百十六條行使同法第二百十三條之公務員登載不實之公文書
    罪。被告戊○○單獨將偽造方福田、陳明賢署押於臨檢紀錄表及社會秩序維護法
    案件報告單上，並進而一次提出向上級陳報之行為，核應個別成立刑法第二百十
    六條、第二百十一條之行使偽造公文書罪，其中接續二次偽造公文書之低度行為
   ，為一次行使該文書之高度行為所吸收，不另論罪。被告戊○○此部分行為與就
    該公文書登載不實部分行為，係一行為觸犯二罪名，為想像競合犯，應從一情節
    較重之行使偽造公文書罪（有刑法分則加重情形，詳後述）處斷。起訴書漏列刑
    法第二百十一條，併此指明。至於被告乙○○部分，其登載不實公文書後，復持
    以行使，其中，登載不實公文書之低度行為，應為行使之高度行為所吸收，不另
    予論罪。被告戊○○、乙○○利用不知情之警員黃文章、楊志源製作內容不實之
    筆錄，及利用不知情之張建明在職務上所掌管之刑事案件報告單上，偽填辛○○
    為美豪理容院負責人等不實事項，均為間接正犯。又被告甲○○、戊○○、乙○○將依法逮捕之人犯己○○、郭雪吟縱放，並隱匿該日本人及二十六號小姐，及
    將依法查扣掌管之保險套、褲襪等犯罪證物滅棄，藉以隱匿丁○○、己○○、庚○○、郭雪吟等人之犯行，係另犯刑法第一百六十三條第一項、第一百三十八條
    、第一百六十五條、第一百六十四條第一項之罪，被告甲○○、戊○○、乙○○
    分係台北市政府警察局中山分局長安東路派出所巡佐及警員，為其等所自承，復
    有台北市政府警察局函可憑，自均為依據法令從事公務之人，渠三人利用職務上
    之機會犯上開各罪，除刑法第一百六十三條第一項之公務員縱放人犯罪，及前述
    同法第二百十六條行使同法第二百十三條之公務員登載不實之公文書罪，係就公
    務身分特別規定外，其餘各罪均應依刑法第一百三十四條規定加重其刑。被告三
    人均以一行為觸犯刑法第一百三十八條、第一百六十五條第一項之罪，為想像競
    合犯，應從一重以刑法第一百三十八條之罪處斷。被告等於八十一年九月二十三
    日所犯毀棄公務員職務上掌管物品罪、公務員登載不實公文書罪，均意在縱放己○○等人犯，並藉以隱匿丁○○為美豪理容院之負責人及其員工之妨害風化罪行
    ，各罪間顯有方法目的之牽連關係，應從情節較重之毀棄公務員職務上管掌之物
    品罪（依刑法第一百三十四條加重，最重本刑為七年六月，最高法院七十年台上
    字第三五七一號判決參照）論處。被告戊○○、乙○○二人就八十一年七月二十
    九日所犯公務員登載不實罪部分，與色情理容院業者丁○○、員工朱金蓮、經理
    辛○○、游明賢等人，均明知朱金蓮與游明賢均未在美豪理容院為猥褻按摩行為
    ，辛○○亦非美豪理容院負責人，竟與丁○○、辛○○、朱金蓮及游明賢共同偽
    以朱金蓮與游明賢在美豪理容院為猥褻按摩，及辛○○偽為美豪理容院負責人，
    而由戊○○、乙○○等人分別製作前開不實之筆錄及臨檢紀錄表、社會秩序維護
    法案件報告單、刑事案件報告單，其緣由乃為警方為執行掃黃政策，而須向上級
    交差，業者又須向警方交差，業者之員工、經理亦須向業者交差，從而相互利用
    、分工合作，顯見渠等均有犯意聯絡及行為分擔，均為共同正犯。被告甲○○、
    戊○○、乙○○三人就八十一年九月二十三日所犯各罪部分，亦均明知美豪理容
    院之負責人為丁○○而非庚○○，竟與丁○○、庚○○、辛○○、林張麗卿間共
    謀為前開犯罪行為，以便順利進行頂替、放水，可見各該人相互間亦均有犯意聯
    絡及行為分擔，均為共同正犯。雖丁○○、辛○○、游明賢、朱金蓮及林張麗卿
    、庚○○均未具公務員身分，惟彼等與具有公務員身分之被告等共同實施犯罪，
    依刑法第三十一條第一項規定，仍應以共犯論。被告乙○○、戊○○先後二次公
    務員登載不實公文書行為，其中八十一年九月二十三日該次，係因丁○○向被告
    甲○○關說，該二人始共同為之，犯意應係各別，自不構成連續犯。則被告戊○○、乙○○二人於八十一年七月二十九日分別所犯之行使公務員假藉職務上之機
    會，偽造公文書罪及行使公務員登載不實公文書罪與嗣後（同年九月二十三日）
    所犯毀棄公務員職務上掌管物品罪，自應予分論併罰。至公訴意旨認被告甲○○
    等均係公務員，而利用職務上之權力、機會，犯刑法第二百十三條之罪，應依同
    法第一百三十四條規定加重其刑一節，因該項罪名已就公務員身分為特別規定，
    是依同條但書規定，自應排除適用，允宜指明。又檢察官雖未就被告戊○○、乙○○於八十一年七月二十九日，在刑事案件報告單、社會秩序維護法案件報告單
    上及游明賢筆錄登載不實，及就八十一年九月二十三日在刑事案件報告單、林張
    麗卿、周俊馨警訊筆錄為不實登載部分予以起訴，惟該部分與起訴事實，分別有
    裁判上一罪關係，為起訴效力所及，本院自得一併加以審究，附此敘明。
四、原審予以論科，固非無見，惟查(一)被告戊○○係單獨起意偽造方福田、陳明賢署
    押於臨檢紀錄表及社會秩序維護法案件報告單，向上級陳報應成立行使偽造公文
    書罪，原判決竟認係與另被告乙○○共犯，而為登載不實公文書之部分行為，核
    有未當。(二)被告甲○○、戊○○、乙○○等於八十一年九月二十三日依中山警察
    分局勤務中心之通報，至美豪理容院執勤並帶前開相關人回派出所後，在臨檢表
    上，由被告甲○○將管區警員鄭德彰之姓名填載於臨檢表上，尚不構成犯罪，理
    由詳如後述，此部分原審認被告甲○○、戊○○、乙○○及鄭德彰四人有共犯行
    使公務員登載不實罪，尚有未洽。(三)庚○○於案發後，業經被告甲○○依法據以
    移送偵辦，並無縱放情事，原審認庚○○與己○○、郭雪吟一併經縱放，即與事
    實不符。(四)未論述被告等三人係先後利用不知情之黃文章、楊志源完成不實之公
    文書，應以間接正犯論斷，理由亦有不備。(五)被告乙○○共同行使登記不實公文
    書部分，原判決主文既漏載行使二字，於據上論斷欄，復漏引刑法第二百十六條
    ，亦有未妥。(六)漏未認定被告戊○○另在其職務上所掌之社會秩序維護法案件報
    告單上為不實登載，被告乙○○亦製作游明賢之不實筆錄，復利用不知情之張建
    明在職務上所掌之刑事案件報告單上，偽填辛○○為該店負責人、游明賢為客人
    之不實登載，以及被告甲○○在長安東路派出所內，於其職務上所掌之刑事案件
    報告單上，偽填庚○○為負責人，被告乙○○在其負責製作之林張麗卿筆錄上登
    載庚○○係美豪理容院負責人之不實筆錄，被告戊○○亦在其製作之周俊馨筆錄
    內登載庚○○係美豪理容院負責人之不實筆錄，均欠周延。被告甲○○、戊○○
    、乙○○上訴意旨空言否認犯罪，徒執陳詞指摘原判決失當，固均無理由，惟原
    判決既有可議，要屬無可維持，應由本院就關於被告戊○○、乙○○部分暨執行
    刑及被告甲○○部分予以撤銷改判。爰審酌被告戊○○、乙○○身為警察，為執
    行地方政府掃黃政策，明知當場未查獲色情，竟為交差，而虛報取締成果，衍生
    交出人頭認罪，實無中生有，造成擾民，使人受冤之情，具見居心可議、行為不
    正，對政府、警察之整體形象顯有負面影響；其二人又與上司即另被告甲○○在
    另次查獲色情之後，未據實移送而放水，雖係受人情壓力之關說，勉予同意大事
    化小，但對刑事偵查之確實與公正嚴謹亦有損害，及被告三人各別之品行、素行
    、犯罪參與之程度、犯後態度暨其他一切情狀，各量處如主文第二、三、四項所
    示之刑，並就被告戊○○、乙○○部分定其如主文第二、三項所示之執行刑，以
    示懲儆。被告戊○○偽造於臨檢紀錄表及社會秩序維護法上偽造之方福田、陳明
    賢署押，不論屬於犯人與否，應依法宣告沒收之。
五、公訴意旨另以：(一)被告甲○○於八十一年九月二十三日至美豪店臨檢取締時，未
    經楊志源同意，偽造楊志源署押於臨檢表上，因認被告甲○○此部分涉有刑法第
    二百十七條罪嫌。(二)勤區警員鄭德彰並未於上開時間到場與被告甲○○、戊○○
    、乙○○等三人共同執行臨檢取締，為恐自身遭受處分，被告甲○○等三人竟同
    意與鄭德彰謀議，由甲○○在臨檢表上偽填鄭德彰簽名，載明鄭德彰亦同至美豪
    店取締之不實事項，因認被告三人與鄭德彰共犯刑法第二百十六條、第二百十三
    條之公務員登載不實罪嫌。惟訊據被告等堅詞否認有上開犯行，並一致辯稱：警
    方於八十一年九月二十三日至美豪店臨檢取締時，楊志源確有到場，另臨檢紀錄
    表上填載管區警員鄭德彰名字，係因鄭德彰亦曾因接受呼叫前往臨檢現場，並參
    與檢查過程之一部，屬執行檢查人員，是依慣例填載管區警員鄭德彰之姓名，尚
    無偽造文書之直接故意等語。經查(一)警員臨檢時，應將臨檢場所之負責人涉嫌違
    法或違規及其關係人之姓名、年籍、住居所均填載於臨檢表上，參與臨檢員警，
    則由紀錄人員予以紀錄或分別簽名，有上開內政部警政署八三警署行字第一七六
    四三號函在卷可稽，該次臨檢取締係由被告甲○○負責製作，參與臨檢之警員姓
    名亦均由被告甲○○登載，且警方於八十一年九月二十三日至美豪店臨檢取締時
    ，楊志源確有到場等情，亦經供明在卷（警卷二一至二五頁、二五二八八號偵卷
    一一、一六二頁），是以被告甲○○辯稱其將實際到場之楊志源警員一併列名，
    並代為簽押姓名，主觀上尚無偽造文書之故意，自屬可信。(二)鄭德彰於被告甲○○等臨檢取締美豪店時，雖另在他處執行埋伏勤務而未到場，但因接獲胡某之呼
    叫，曾前往該店，嗣於趕到現場時，胡某等業將涉案人等帶回派出所偵訊，鄭德
    彰隨即趕回派出所，經胡某指令其繼續完成埋伏勤務，至凌晨一時許，結束埋伏
    勤務又返回派出所，當時胡某仍繼續在處理該案，此業經證人林文禮到庭結證屬
    實（原審卷二四八頁），則被告甲○○辯稱伊因認鄭德彰曾趕往現場，又趕回派
    出所，亦屬參與臨檢之人員，乃將其姓名並列於臨檢表上，亦乏偽造文書之故意
    ，當可採信。此外，遍查全卷亦無關於鄭德彰與被告甲○○、戊○○、乙○○共
    同謀議偽造文書之任何證據，此部分自不構成刑法第二百十六條行使同法第二百
    十三條之罪。況上開(二)部分之事實，業經本院於八十三年十一月三十日以八十三
    年度上訴字第四七一八號判決無罪確定在案，有該判決書在卷可按。綜上所述，
    檢察官起訴意旨所指上開(一)(二)部分之事實，均屬不能證明被告等犯罪，惟公訴意
    旨既認上開部分與前揭論罪科刑部分（毀棄公務員職務上所掌管之物品罪），有
    裁判上一罪之牽連犯關係，爰不另為無罪之諭知。
據上論斷，應依刑事訴訟法第三百六十九條第一項前段、第三百六十四條、第二百九
十九條第一項前段，刑法第二十八條、第三十一條第一項、第二百十一條、第二百十
三條、第二百十六條、第一百三十八條、第一百六十五條第一項、第一百六十三條第
一項、第一百六十四條第一項、第一百三十四條、第五十五條、第二百十九條、第五
十一條第五款，罰金罰鍰提高標準條例第一條前段，判決如主文。
本案經檢察官陳明光到庭執行職務。
中    華    民    國    九十一    年      七        月       十七       日
                        臺灣高等法院刑事第十四庭
                            審判長法  官  陳  祐  輔
                                  法  官  陳  國  文
                                  法  官  洪  昌  宏
右正本證明與原本無異。
如不服本判決應於收受送達後十日內向本院提出上訴書狀，其未敘述上訴之理由者並
得於提起上訴後十日內向本院補提理由書（均須按他造當事人之人數附繕本）。
                                  書記官  廖  月  女
中    華    民    國    九十一    年      七        月       十九       日
附錄：本案論罪科刑法條全文
刑法第一百三十八條
毀棄、損壞或隱匿公務員職務上掌管或委託第三人掌管之文書、圖畫、物品、或致令
不堪用者，處五年以下有期徒刑。
刑法第一百六十五條
偽造、變造、湮滅或隱匿關係他人刑事被告案件之證據，或使用偽造、變造之證據者
，處二年以下有期徒刑、拘役或五百元以下罰金。
刑法第二百十六條
行使第二百十條至第二百十五條之文書者，依偽造、變造文書或登載不實事項或使登
載不實事項之規定處斷。
刑法第二百十一條
偽造、變造公文書，足以生損害於公眾或他人者，處一年以上七年以下有期徒刑。
刑法第二百十三條
公務員明知為不實之事項，而登載於職務上所掌之公文書，足以損害於公眾或他人者
，處一年以上七年以下有期徒刑。